【裁判字號】    99,監宣,440
【裁判日期】    991230
【裁判案由】    聲請監護宣告等
【裁判全文】
臺灣高雄地方法院民事裁定             99年度監宣字第440號
聲  請  人  林趙素敏
上列聲請人聲請監護宣告事件，本院裁定如下：
    主  文
宣告林錦宗（男，民國○○年○ 月○○日生，身份證統一編號：Ｚ000
000000號）為受監護宣告之人。
選定林趙素敏（女，民國○○年○○月○ 日生，身份證統一編號：Ｚ0
00000000號）為受監護宣告人林錦宗之監護人。
指定林宏展（男，民國○○年○ 月○○日生，身份證統一編號：Ｚ000
000000號）為會同開具財產清冊之人。
聲請程序費用由受監護宣告人林錦宗負擔。
    理  由
一、本件聲請意旨略以：聲請人林趙素敏為應受監護宣告人林錦
    宗之配偶，林錦宗於民國99年12月1 日因腦中風，現呈意識
    不清之狀態，雖延醫診治但不見起色，近日已不能為意思表
    示或受意思表示，或不能辨識其意思表示之效果，已達受監
    護宣告之程度，聲請人爰依法聲請本院准予對林錦宗為監護
    宣告，並選定聲請人為其監護人等語。
二、按「對於因精神障礙或其他心智缺陷，致不能為意思表示或
    受意思表示，或不能辨識其意思表示之效果者，法院得因本
    人、配偶、四親等內之親屬、最近一年有同居事實之其他親
    屬、檢察官、主管機關或社會福利機構之聲請，為監護之宣
    告。」，98年11月23日修正生效之民法第14條第1 項定有明
    文。又「法院應於鑑定人前訊問應受監護宣告之人。但有礙
    難訊問之情形或恐有害其健康者，不在此限。」、「監護之
    宣告，非就應受監護宣告之人之精神或心智狀況訊問鑑定人
    後，不得為之。」、「法院為監護之宣告時，應依職權就配
    偶、四親等內之親屬、最近一年有同居事實之其他親屬、主
    管機關、社會福利機構或其他適當之人選定一人或數人為監
    護人，並同時指定會同開具財產清冊之人。」，98年11月23
    日修正生效之民事訴訟法第602 條第1 項、第603 條、民法
    第1111條第1 項亦分別定有明文。
三、經查，聲請人主張之事實，業據提出高新醫院一般診斷證明
    書及戶籍謄本各1 份為證。而本院於鑑定人高新醫院林澄潭
    醫師前訊問林錦宗，其對於叫喚其姓名，並無反應；經鑑定
    人林澄潭醫師鑑定後認為：病患（即林錦宗）因腦中風及顱
    內出血，完全沒有意識，無法為意思表示或受意思表示，應
    為監護宣告等語（見本院99年12月28日鑑定筆錄），是依上
    揭鑑定結果，林錦宗因上揭疾病致其心智缺陷，不能為意思
    表示或受意思表示，已達不能管理處分自己財產之程度，應
    可認定。本院爰依法宣告其為受監護宣告之人。
四、次查，聲請人林趙素敏為受監護宣告人林錦宗之配偶，有戶
    籍謄本1 份在卷可參，是本院審酌聲請人與受監護宣告人關
    係密切，聲請人亦有意願擔任監護人，現實際負責照顧受監
    護宣告人，是本院認由聲請人擔任監護人，應無不當之處，
    本院爰依上揭法條規定，選定聲請人擔任林錦宗之監護人。
    又經本院選定之監護人即聲請人，自應依民法第1112條規定
    ，負責護養療治受監護宣告人林錦宗之身體及妥善為財產管
    理之職務，一併敘明。
五、另就指定會同開具財產清冊之人部分，聲請人陳述：請本院
    指定林趙素敏之長子林宏展擔任會同開具財產清冊之人等語
    。本院參酌，林宏展為受監護宣告人之長子，是本院認由其
    擔任會同開具財產清冊之人，亦無不當，本院爰依上揭法條
    規定，指定林宏展擔任會同開具財產清冊之人。又依民法第
    1113條準用同法第1099條之規定，於監護開始時，監護人對
    於受監護宣告人之財產，應會同林宏展於2 個月內開具財產
    清冊並陳報法院，併此敘明。
六、依民事訴訟法第608 條第1 項，裁定如主文。
中    華    民    國    99    年    12    月    30    日
                   家事法庭     法  官  郭佳瑛
正本係照原本作成。
如不服本裁定關於選定監護人及指定會同開具財產清冊之人等部
分，應於送達後10日內向本院提出抗告狀，並繳納抗告費新臺幣
1,000元；其餘關於宣告監護之部分，不得抗告。
中    華    民    國    99    年    12    月    30    日
                                書記官  曾小玲

司法院資訊處製作；財團法人民間司法改革基金會備份。
